臺灣新竹地方法院民事簡易判決　　　　 95年度竹簡字第483號
原　　　告　甲○○
訴訟代理人　路春鴻律師
複代理人　　丙○○
被　　　告　乙○○
訴訟代理人　盛枝芬律師
上列當事人間請求清償借款事件，本院於中華民國95年12月19
日言詞辯論終結，判決如下：
    主  文
原告之訴駁回。
訴訟費用由原告負擔。
    事實及理由
一、按訴狀送達後，原告不得將原訴變更或追加他訴，但擴張或
    減縮應受判決事項之聲明者，不在此限，民事訴訟法第255
    條第1項第3款定有明文。原告起訴原請求為：被告應給付原
    告新台幣（下同）31萬元及自起訴狀送達之翌日起至清償日
    止，按年息5％計算之利息。嗣於本院審理中當庭減縮請求
    為：被告應給付原告30萬元及利息（見本院民國95年12月19
    日言詞辯論筆錄）。參照上開條文規定，原告減縮應受判決
    事項之聲明，於法並無不合，本院應於減縮後之聲明範圍內
    予以審理，合先敘明。
二、原告主張：其於94年間結識被告，因被告自稱曾至中國大陸
    學習民俗療法並取得中醫碩士學位，遂向被告學習養生推拿
    等民俗療法。嗣於同年10月間，被告表示欲成立推拿養生館
    ，惟因初期籌設資金不足，便向原告借貸30萬元，並表示日
    後倘原告有意加盟，可將上開借款轉作加盟養生館之權利金
    ，原告因顧慮師生情誼而同意借貸，並分別於94年11底、12
    月7日、12月2日，各交付10萬元予被告。又於95年元月間，
    被告所開設之「聖親推拿養生館」正式營業，原告便辭去原
    有工作至該養生館任職，嗣後被告又以原告須辦理加入推拿
    整復師工會證件為由，向原告收取手續費；然於95年2月間
    ，原告向被告請領薪資時，始發現被告並無給付之能力，亦
    未幫原告加入任何工會，原告遂請求被告返還上開借款，卻
    遭被告表示否認借款乙事，爰依消費借貸之法律關係提起
    本件訴訟，並聲明：被告應給付原告30萬元及自起訴狀送達
    之翌日起至清償日止，按年息5％計算之利息。
三、被告則以：其於開設養生推拿館時，除自行出資40萬元，另
    有原告及訴外人蕭秀容各投資30萬元，總計100萬元，並將
    上開資金均用以添購養生館所需設備及支出各項費用。被告
    不否認曾收受原告所交付之30萬元，然兩造一開始即言明該
    款項係投資入股養生館之用，有利潤時方分配，實際上係合
    夥投資關係，並非原告所主張之借貸關係，況原告僅提出其
    委託律師所發之信函，並未證明兩造間確已成立借貸關係乙
    事等語，資為抗辯，並聲明：駁回原告之訴。
四、按稱消費借貸者，謂當事人一方移轉金錢或其他代替物之所
    有權於他方，而約定他方以種類、品質、數量相同之物返還
    之契約，民法474條第1項定有明文。又當事人主張有金錢借
    貸關係存在，須就其發生所須具備之特別要件即金錢之交付
    及借貸意思表示相互一致負舉證之責任，若僅證明有金錢之
    交付，未證明借貸意思表示互相一致者，尚不能認有金錢借
    貸關係存在，最高法院81年度台上字第2372號判決可資參照
    。從而，本件原告除須證明有金錢之交付外，尚須證明兩造
    間對於被告須返還相同金額之款項已有合意。經查，原告主
    張其於94年11、12年間，分別交給被告30萬元之事實，為被
    告所不爭執（見95年11月7日言詞辯論筆錄），堪信為真實
    。惟原告主張兩造間有消費借貸契約關係存在一節，則為被
    告所否認，然原告迄本件言詞辯論終結時，均未提出任何證
    據證明兩造間確已成立消費借貸關係之事實，亦未能對於兩
    造間就被告日後必須返還同金額金錢之意思表示已有合致舉
    證以實其說。綜上所述，原告既未能舉證兩造間有消費借貸
    意思表示一致情事存在，自難認其主張真實。從而，被上訴
    人本於消費借貸之法律關係，請求被告給付原告30萬元及自
    起訴狀送達之翌日即95年5月25日起至清償日止，按年息5％
    計算之利息，即無理由，自不應准許。
五、本件事證已臻明確，兩造其餘攻擊、防禦方法，於判決結果
    不生影響，爰毋庸一一論述，附此敘明。
六、訴訟費用負擔之依據：民事訴訟法第78條。
中　　華　　民　　國　　96　　年　　1　　月　　2 　　日
                  民事簡易庭    法　官　林佑珊
以上正本係照原本做成。
如對本判決上訴，須於判決送達後20日內向本院提出上訴狀。
中　　華　　民　　國　　96　　年　　1　　月　　2 　　日
                                書記官　龔柏萃
